【裁判字號】    92,訴,1862
【裁判日期】    920820
【裁判案由】    毒品危害防制條例
【裁判全文】
臺灣高雄地方法院刑事判決                        九十二年度訴字第一八六二號
    公  訴  人  臺灣高雄地方法院檢察署檢察官
    被      告  甲○○
右列被告因違反毒品危害防制條例案件，經檢察官提起公訴（九十二年度毒偵字第二
二○九號）及移
：
    主  文
甲○○連續施用第一級毒品，累犯，處有期徒刑壹年貳月。
    事  實
一、甲○○前因施用毒品案件，經本院裁定送觀察、勒戒後，因認無繼續施用之傾向
    ，由台灣高雄地方法院檢察署檢察官於民國八十八年五月十三日以八十八年度偵
    字第四九一八號不起訴處分確定在案。又甲○○於上開不起訴處分後五年內又因
    施用毒品案件，經本院再裁定送觀察、勒戒後，因認有繼續施用之傾向，除經本
    院裁定令入戒治處所施以強制戒治外，並經本院於八十八年十一月三十日以八十
    八年度訴字第二一八九號判處有期徒刑一年，且於八十九年二月十四日撤回上訴
    而確定，嗣於九十一年六月十五日執行完畢（起訴書誤載為於九十一年三月二十
    日因假釋期滿而執行完畢）。再甲○○復因施用毒品案件，除經本院裁定令入戒
    治處所施以強制戒治外，並經本院於九十一年八月十三日以九十一年度訴字第一
    三四八號判處有期徒刑八月，且於九十一年九月三十日確定，現尚未執行完畢。
    詎甲○○猶不知悔改，竟基於施用第一級毒品海洛因之概括犯意，自九十二年二
    月十二日晚上七時許採集尿液時起回溯二十四小時內之某時起至同年三月間某日
    止，以及同年四月三十日上午十一時三十分許採集尿液時起回溯二十四小時內之
    某時，在其高雄縣鳳山市○○路一六五巷三弄十八號住處等地點，以針筒注射之
    方式，連續多次施用第一級毒品海洛因，惟多久施用乙次則不固定。嗣於九十二
    年二月十二日另涉強盜案件時同意接受警方採尿，且於九十二年四月三十日上午
    十一時許因毒品案件遭通緝，經警方通知到案後再接受採尿，嗣經分別送驗而查
    獲。
二、案經高雄市政府警察局鼓山分局報告臺灣高雄地方法院檢察署檢察官偵查起訴，
    且經高雄市政府警察局前鎮分局報告臺灣高雄地方法院檢察署檢察官移送本院併
    案審理。
    理  由
一、訊據被告甲○○除否認其於九十二年四月三十日上午十一時三十分許採集尿液時
    起回溯二十四小時內之某時施用第一級毒品海洛因外，對於右揭其餘犯罪事實均
    坦承不諱。本院審酌：
  (一)查被告前因施用毒品案件，經本院裁定送觀察、勒戒後，因認無繼續施用之傾向
    ，由台灣高雄地方法院檢察署檢察官於八十八年五月十三日以八十八年度偵字第
    四九一八號不起訴處分確定在案。又被告於上開不起訴處分後五年內又因施用毒
    品案件，經本院再裁定送觀察、勒戒後，因認有繼續施用之傾向，除經本院裁定
    令入戒治處所施以強制戒治外，並經本院於八十八年十一月三十日以八十八年度
    訴字第二一八九號判處有期徒刑一年，且於八十九年二月十四日撤回上訴而確定
    ，嗣於九十一年六月十五日執行完畢。再被告復因施用毒品案件，除經本院裁定
    令入戒治處所施以強制戒治外，並經本院於九十一年八月十三日以九十一年度訴
    字第一三四八號判處有期徒刑八月，且於九十一年九月三十日確定，現尚未執行
    完畢之事實，有本院刑事判決書二份及本院被告院內索引卡紀錄表、台灣高等法
    院被告全國前案紀錄表、台灣高雄地方法院檢察署刑案資料查註紀錄表各乙份在
    卷可按。是被告於涉本案之前，業已三犯施用毒品甚明。
  (二)次查，經警將被告於九十二年二月十二日、四月三十日遭查獲時所採集之尿液送
    驗結果，均係呈現嗎啡陽性反應，此有尿液送驗對照管制表二份及高雄市立凱旋
    醫院九十二年二月二十五日高市凱醫檢字第八七三號、九十二年五月八日高市凱
    醫檢字第一○四八號煙毒尿液檢驗成績書各乙份在卷足憑。又查：
    (1)海洛因施用入人體後水解還原成嗎啡，再循嗎啡之代謝方式排出體外，業據行
      政院衛生署藥物食品檢驗局七十三藥檢壹字第○三○二二一號函說明綦詳，且
      依醫學臨床實驗及根據英國藥學會出版Isolation and Indentification of
      Drugs 乙書第二九三頁載明：海洛因經注射入人體後，在體內迅速水解成
      6Monoacety Imorphine，再緩緩繼續水解成嗎啡，然後再循嗎啡之代謝方式排
      出，同書第四三一至四三二頁並載有：嗎啡經注射入人體後，約百分之五十以
      上於八小時內自尿中排出，至二十四小時排出約百分之九十，但四十八小時後
      仍有微量可檢出等語。
    (2)再者，前揭尿液檢驗成績書均載明係以ＧＣ／ＭＳ（即氣相層析質譜儀分析法
      ）方法檢驗，而該方法之原理係檢品經氣化後，通過層析管分離純化，再將純
      化後之成分循序送入質譜儀做個別鑑定。因質譜儀所測定之圖譜，在化學上被
      公認具有指紋特性，故可據以完全判定該檢品係為何種化合物。職是，台北榮
      民總醫院即認為「若以氣相層析質譜儀（ＧＣ／ＭＳ）作藥物及其代謝產物之
      定性及定量分析，幾乎不會有偽陽性反應產生」，此經該院八十三年四月七日
      以八三北總內字第三○五九號函示明確。
    (3)準此而論，被告之尿液經以氣相層析質譜儀分析法等方法檢驗，既均係呈嗎啡
      陽性反應，可見被告在前揭時間應有施用第一級毒品海洛因甚明。其辯稱並未
      於九十二年四月三十日上午十一時三十分許採集尿液時起回溯二十四小時內之
      某時施用第一級毒品海洛因云云，要無足取。
  (三)綜上所述，被告於三犯施用毒品後，再施用本案第一級毒品海洛因，本件事證應
    屬明確，其犯行應堪認定。
二、查海洛因屬毒品危害防制條例第二條第二項第一款所規定之第一級毒品，核被告
    所為，係犯毒品危害防制條例第十條第一項施用第一級毒品罪。被告持有毒品，
    復進而施用，其持有毒品之低度行為，為施用毒品之高度行為所吸收，不另論罪
    。被告先後多次施用第一級毒品之犯行，時間緊接，所犯構成要件相同，顯係基
    於概括犯意為之，為連續犯，依刑法第五十六條規定，以一罪論，並加重其刑。
    至公訴意旨固僅論及被告於九十二年二月十二日晚上七時許起回溯二十四小時內
    之某時施用第一級毒品海洛因之犯行，就本件其餘犯行則漏未論及，但二者間有
    連續犯之裁判上一罪關係，業如前述，是公訴意旨所未論及之部分亦為起訴效力
    所及，本院自應併予審判，附此敘明。又被告因施用毒品案件，經本院於八十八
    年十一月三十日以八十八年度訴字第二一八九號判處有期徒刑一年，且於八十九
    年二月十四日撤回上訴而確定，嗣於九十一年六月十五日執行完畢，已如前述，
    其受有期徒刑執行完畢，於五年以內再犯本件最重本刑為有期徒刑以上之罪，為
    累犯，應依刑法第四十七條之規定，加重其刑，並依法遞加之。本院審酌被告前
    已三犯施用毒品，竟旋於短期內再為本案犯行，足見其不思悔改，自制力亦屬不
    佳；惟考量被告於本院審理時即能坦承大部分犯行，而其施用毒品行為於本質上
    係屬自我戕害行為，並未對社會造成直接而過鉅之損害，反社會性之程度應屬較
    低等一切情狀，酌情量處如主文所示之刑，以資懲儆。
據上論斷，應依刑事訴訟法第二百九十九條第一項前段，毒品危害防制條例第十條第
一項，刑法第十一條前段、第五十六條、第四十七條，判決如主文。
本案經檢察官楊慶瑞到庭執行職務。
中      華      民      國    九十二    年      八      月     二十     日
                              臺灣高雄地方法院刑事第七庭
                                  法  官  陳信旗
右判決正本證明與原本無異。
如不服本判決，應於送達後十日內，向本院提出上訴狀。
                                  書記官  張家榮
中      華      民      國    九十二    年      八      月     二十     日
附錄本判決論罪之法條：
毒品危害防制條例第十條第一項
    施用第一級毒品者，處六月以上五年以下有期徒刑。


司法院資訊處製作；財團法人民間司法改革基金會備份。
